臺灣高等法院刑事裁定
110年度毒抗字第784號
抗  告  人  
即  被  告  游志文





上列抗告人即被告因聲請施以強制戒治案件，不服臺灣宜蘭地方
法院110年度毒聲字168號，中華民國110年4月19日裁定，提起抗
告，本院裁定如下：
    主  文
抗告駁回。
    理  由
一、原裁定意旨略以：抗告人即被告甲○○（下稱被告）因施用毒
    品案件，經臺灣宜蘭地方法院（下稱宜蘭地院）以109年度
    毒聲字第55號裁定令入勒戒處所觀察、勒戒確定，嗣經法務
    部○○○○○○○○附勒戒所（下稱新店戒治所）評估認有繼續施用
    毒品之傾向，爰依毒品危害防制條例第20條第2項後段、第3
    項規定，裁定令入戒治處所施以強制戒治，其期間為6個月
    以上，至無繼續強制戒治之必要為止，但最長期間不得逾1
    年等語。
二、抗告意旨略以：被告受強制戒治之處分所採評估標準，應以
    修正後之評估標準方為合法，而按修正後之評估標準，被告
    之評估分數應不至於高達62分，基於法之修正或變更應採對
    被告最有利之條文，請法院改以新評估標準重新評估。再者
    ，被告臨床評估依心理醫師於第一次評估及第二次評估所得
    高達35分，被告本不敢質疑，但第一次和第二次評估時間之
    總和絕不超過6分鐘，而這6分鐘內被告說話時間絕未超過一
    分鐘，且談話內容僅止於對施用毒品、種類、施用原因的問
    答，未予被告充分表達遠離毒品所做的決心和未來戒除的方
    法，單以一分鐘的發言而評定，被告遍尋資料尚無專業醫師
    有此能力。綜上，請求撤銷原裁定云云。
三、按觀察、勒戒後，檢察官或少年法院（地方法院少年法庭）
    依據勒戒處所之陳報，認受觀察、勒戒人無繼續施用毒品傾
    向者，應即釋放，並為不起訴之處分或不付審理之裁定；認
    受觀察、勒戒人有繼續施用毒品傾向者，檢察官應聲請法院
    裁定或由少年法院（地方法院少年法庭）裁定令入戒治處所
    強制戒治，其期間為6個月以上，至無繼續強制戒治之必要
    為止，但最長不得逾1年，毒品危害防制條例第20條第2項定
    有明文。次按有無繼續施用毒品傾向之評估標準，並非完全
    以受勒戒人勒戒後之結果為準，勒戒前之各種情況仍應作為
    評估之依據。而依勒戒處所評分說明手冊規定，係以前科紀
    錄與行為表現、臨床評估、社會穩定度三項合併計算分數，
    每一大項皆有靜態因子與動態因子，先以靜態因子分數評分
    ，靜態因子分數總分在60分（含）以上為「有繼續施用毒品
    傾向」：60分以下，與動態因子分數相加，如果總分在60分
    （含）以上，為「有繼續施用毒品傾向」。是有無「繼續施
    用毒品傾向」，係依具體個案之臨床實務及相關事證等情綜
    合判定，有其相當之專業依據及標準，且涉及專門醫學，又
    衡酌強制戒治之目的，係為協助施用毒品者戒斷毒品之心癮
    及身癮，所為之一種保安處分類型，而該評估標準係適用於
    每一位受觀察、勒戒處分之人，具一致性、普遍性及客觀性
    ，綜合判斷之結果，倘其評估由形式上觀察並無擅斷或濫權
    等明顯不當情事，法院宜予尊重。
四、經查：
　㈠被告因施用毒品案件，經宜蘭地院以109年度毒聲字第55號裁
    定送觀察、勒戒後，經新店戒治所於民國110年3月30日評斷
    其有無繼續施用毒品傾向之結果，認其⒈前科紀錄與行為表
    現部分合計為22分（毒品犯罪相關司法紀錄「有，18筆」，
    5分/筆，上限10分，計10分；首次毒品犯罪年齡為「20歲以
    下」計10分；其他犯罪相關紀錄「有，1筆」，2分/筆，上
    限10分，計2分；入所時尿液毒品檢驗為「無藥物毒品反應
    」計0分；所內行為表現計0分）、⒉臨床評估部分合計為35
    分（多重毒品濫用為「有，種類：海洛因、安非他命」計10
    分；合法物質濫用為「有，種類：菸」計2分；使用方式為
    「有注射使用」計10分；使用年數為「超過1年」計10分；
    精神疾病共病〈含反社會人格〉為「無」計0分；臨床綜合評
    估〈含病識感、動機、態度、就醫意願〉評定為「輕度」計3
    分）、⒊社會穩定度部分合計為5分（①工作為「全職工作-泥
    作工」計0分；②家人藥物濫用為「有」計5分；③入所後家人
    是否訪視為「無」計5分；④出所後是否與家人同住為「是」
    計0分，②至④因子合計上限5分，故採計得分5分）。以上⒈至
    ⒊總分合計62分（靜態因子59分，動態因子3分），綜合判斷
    其有繼續施用毒品之傾向，有新店戒治所有無繼續施用毒品
    傾向證明書、有無繼續施用毒品傾向評估標準紀錄表各1份
    附卷可憑（見臺灣宜蘭地方檢察署109年度毒偵字第376號卷
    〈下稱毒偵卷〉第90頁至第91頁）。
　㈡再者，法務部為因應毒品危害防制條例之修正及109年11月18
    日最高法院刑事大法庭109年台上大字第3826號裁定，固有
    於110年3月26日以法矯字第11006001760號函檢送修正之「
    有無繼續施用毒品傾向評估標準紀錄表」及「有無繼續施用
    毒品傾向評估標準說明手冊」各1份；惟參諸卷附有無繼續
    施用毒品傾向評估標準紀錄表所載（見毒偵卷第91頁），新
    店戒治所已於110年3月30日依照法務部上開修正實施之有無
    繼續施用毒品傾向評估標準，將判斷準則項目「前科紀錄與
    行為表現」之第1項「毒品犯罪相關司法紀錄」計分方式修
    正為每筆5分，總分上限為10分；第3項「其他犯罪相關紀錄
    」計分方式修正為每筆（次）為2分，總分上限為10分，綜
    合評估後為總分62分，業如前述，足認縱使依修正後之評估
    標準，被告所得總分仍逾60分。
　㈢綜此，上開卷內記載之結果，既係該所相關專業知識經驗人
    士，在被告執行觀察、勒戒期間依本職學識評估之前科紀錄
    與行為表現、臨床評估、社會穩定度等項所為之綜合判斷，
    具有科學驗證所得之結論，自得憑以判斷有無繼續施用毒品
    傾向之證明，則新店戒治所綜合評分者依個案臨床實務及具
    體事證，判定為「有繼續施用毒品傾向」，依諸前揭說明，
    尚無不合，且由形式上觀察，並無擅斷或濫權等明顯不當之
    情事，法院即宜予尊重其行政職權之行使及專業之判斷。是
    以，宜蘭地院據此裁定被告令入戒治處所施以強制強制，其
    期間為6個月以上，至無繼續強制戒治之必要為止，但最長
    不得逾1年，經本院審閱相關案卷後，核其認事用法並無不
    合，亦無違經驗、論理法則。
五、綜上所述，被告既經評估認定有繼續施用毒品之傾向，宜蘭
    地院以110年毒聲字第168號裁定令入戒治處所施以強制戒治
    ，其期間為6個月以上，至無繼續戒治之必要為止，但最長
    不得逾1年，於法有據。被告以前詞提起抗告，並無理由，
    應予駁回。
據上論斷，應依刑事訴訟法第412條，裁定如主文。
中　　華　　民　　國　　110 　年　　5 　　月　　12　　日
                  刑事第四庭  審判長法　官  陳筱珮
                                    法　官  吳元曜
                                    法　官  羅郁婷
以上正本證明與原本無異。
不得再抗告。
                                    書記官  蔡易霖
中　　華　　民　　國　　110 　年　　5 　　月　　12　　日